【裁判字號】    98,易,2167
【裁判日期】    981203
【裁判案由】    詐欺
【裁判全文】
臺灣臺中地方法院刑事判決              98年度易字第2167號
公  訴  人  臺灣臺中地方法院檢察署檢察官
被      告  甲○○
                    （現於臺灣臺中看守所附設戒治所強制戒
上列被告因詐欺案件，經檢察官提起公訴（98年度偵緝字第1355
號），本院判決如下：
    主    文
甲○○意圖為自己不法之所有，以詐術使人將本人之物交付，累
犯，處拘役伍拾玖日，如易科罰金，以新臺幣壹仟元折算壹日。
    犯罪事實
一、甲○○前曾於民國90年、92年間因犯竊盜及恐嚇等罪，分別
    經本院判處有期徒刑8月、6月，上開二罪復經本院裁定定應
    執行有期徒刑1年1月確定，並與另犯公共危險部分所處罰金
    2萬5000元易服勞役部分併予執行，而於94年9月18日縮刑期
    滿執行完畢。甲○○因缺錢花用，竟基於意圖為自己不法所
    有之犯意，以製造假車禍之方式，向車主騙取醫藥費及車損
    費以供花用，而於97年6月19日15時58分許，騎乘車牌號碼
    JQJ -122號機車，在臺中市○○區○○路繞行，適有乙○○
    駕駛車牌號碼R6-4511號自小貨車沿臺中市○○路往大坑方
    向行駛，甲○○遂先在臺中市○○路與軍功路路口，將乙○
    ○攔下，並向乙○○詐稱：乙○○駕駛貨車行經臺中市○○
    路高架橋前，不甚擦撞甲○○所騎乘機車，造成機車毀損，
    乙○○應賠償損害等語，乙○○陷於錯誤而交付新臺幣（下
    同）1000元予甲○○收執後離去，而甲○○收取上開款項後
    ，復承前開犯意，騎機車繼而追上乙○○所駕駛之自小貨車
    ，並於臺中市○○路與軍福路口再將乙○○攔下，接續向乙
    ○○詐稱：乙○○駕駛貨車行經臺中市○○路高架橋前，不
    慎擦撞甲○○所騎乘機車，除造成機車毀損，並撞傷甲○○
    左腳，要去開刀，乙○○應賠償損害等語，甲○○並將左腳
    褲管捲起供乙○○驗傷，乙○○因而陷於錯誤而再交付4000
    元予甲○○，共交付5000元予甲○○，乙○○嗣後發現其所
    駕駛之自小貨車確未擦撞甲○○所騎機車，始報警循線查獲
    。
二、案經臺灣臺中地方法院檢察署檢察官自動檢舉偵查起訴。
    理    由
壹、證據能力之說明：
一、按被告以外之人於審判外之言詞或書面陳述，除法律有規定
    者外，不得作為證據，刑事訴訟法第159條第1項固定有明文
    ；惟被告以外之人於審判外之陳述，雖不符刑事訴訟法第15
    9條之1至第159條之4之規定，而經當事人於審判程序同意作
    為證據，法院審酌該言詞陳述作成時之情況，認為適當，亦
    得為證據；當事人、代理人或辯護人於法院調查證據時，知
    有第159條第1項不得為證據之情形，而未於言詞辯論終結前
    聲明異議者，視為有前項之同意，同法第159條之5亦有明文
    。查被害人乙○○於警詢時之證述，雖屬審判外之陳述，然
    檢察官及被告於本院行準備程序時對於上開被害人警詢筆錄
    之證據能力既未予爭執，本院審酌上開被害人於警詢中之陳
    述，係於本案發生之翌日立即報案製作，對案發情況之記憶
    當甚為清晰，不致發生一般傳聞證據中被害人記憶瑕疵之風
    險，且其等證述情節與卷證相符，足認上揭被害人於警詢中
    之陳述，具有證據能力，適為本案之證據。
二、次按被告以外之人於偵查中向檢察官所為之陳述，除顯有不
    可信之情況者外，得為證據，刑事訴訟法第159條之1第2項
    定有明文。而刑事訴訟法所規定傳聞法則之例外，其中就被
    告以外之人於偵查中向檢察官所為之陳述，因檢察官代表國
    家偵查犯罪時，原則上當能遵守法定程序，且被告以外之人
    如有具結能力，仍應依法具結，以擔保其係據實陳述，故於
    第159條之1第2項明定「除顯有不可信之情況者外」，得為
    證據。而查，被害人乙○○於偵查中之證詞，既經具結在卷
    ，有結文附卷可稽，且被告於本院行準備程序中對於上開證
    人於偵查中陳述之證據能力亦未爭執，復無顯不可信之特別
    情況，揆諸前揭規定，上開證人於偵查中所為之證述自有證
    據能力，合先敘明。
貳、實體部分：
一、訊據被告甲○○固不否認有於前開時間、地點，向告訴人乙
    ○○以騎車遭乙○○所駕駛之自小貨車撞擊受傷為由，而索
    賠5000元之事實，惟矢口否認有何詐欺犯行，辯稱：當天確
    實有跟告訴人發生車禍，告訴人車子有擦撞到其所騎乘之機
    車，當時其有受傷，如果一個正常人沒有發生車禍，他應該
    會報警，怎麼可能先賠償其5000元後，才又覺得被其騙了，
    其並無騙告訴人云云。惟查：
  (一)被告自承當天係其騎乘車牌號碼JQJ-122號重型機車，在臺
    中市○○區○○路高架橋下攔停告訴人乙○○，並以遭告訴
    人撞傷為由，向告訴人索取5000元等情，復經證人乙○○於
    警詢、檢察官偵查中證述明確，且有監視錄影翻拍照片1張
    在卷足稽。
  (二)被告雖以前詞置辨。然查，被告雖稱因遭告訴人駕車擦撞造
    成車輛受損及身體受傷，惟被告均無法提出修車及就診之證
    明，顯屬有疑，且證人乙○○於警詢及檢察官偵查中證稱：
    97年6月19日當天，其在臺中市○○路沿路賣豆花回大坑，
    被告騎車牌號碼JQJ-122號機車一路跟隨其，到了軍福路，
    被告就超車到其前面將其攔下，之後被告就說其撞到他不知
    道嗎，看其要怎麼處理，其回答被告說並無撞到人，被告說
    看他的機車也倒了，所以跟其索賠1000元要修理機車，其給
    完錢後，駕駛自小貨車從松竹路往大坑方向離開，被告就又
    騎機車上來，在臺中市○○路高架橋下將其攔下，又稱其將
    他腳撞傷，要去開刀，再跟其索賠2萬到3萬，其跟被告說沒
    有那麼多錢，被告看其不給，好像要打其，被告所說受傷的
    左膝有開過刀的痕跡，被告當時有將左膝蓋露出給其看，並
    且被告有用手指推膝關節部分，其看到膝關節內有東西在移
    動，被告就說是其撞傷他所造成的，其因為緊張就把身上所
    剩的4000元給被告，總共給被告5000元，後來其跟朋友說，
    朋友說這樣不行要其報案，其確定沒有與被告之機車發生擦
    撞，其車子上也沒有擦撞痕跡等語明確。復經本院向中國醫
    藥大學附設醫院函查被告於本案發生後半年內之就診紀錄，
    被告除因毒癮而至該院門診進行美沙冬戒癮治療及抽血檢驗
    血中藥物濃度之相關醫療行為外，並無任何急診及手術或其
    他檢查行為，有中國醫藥大學附設醫院98年10月12日院管檔
    字第0980008955號函及附件之病歷在卷可憑，苟被告確因遭
    告訴人擦撞車禍而受有膝關節傷害並進行手術治療，何以均
    無就醫紀錄，況如係因遭告訴人車禍擦撞造成被告所述需開
    刀之程度，其傷勢顯然甚重，所生痛楚自不在當下，且被告
    所述其所受傷害係在左膝蓋，該支撐身體站立之重要部位既
    然受傷，衡情被告應無法自力站立行走，何以竟仍可以兩次
    騎乘機車將告訴人攔下，並且於半年內並無任何就診治療之
    紀錄，被告此部分舉止，顯悖於通常一般人之生活經驗，顯
    見被告所辯確有上開車禍糾紛，並造成車損及人傷，尚無向
    被害人乙○○詐取財物云云，乃屬矯飾卸責之詞，顯無憑據
    。益徵被告騎乘之機車並未於上揭時、地與被害人乙○○所
    駕駛之自小貨車發生擦撞，而被告確有以假借虛有之上開車
    禍事故，向被害人乙○○索取車禍事故所致醫藥費及車損費
    等財物之施用詐術行為，至為明確。
  (三)又證人乙○○供稱因遭被告突然攔下表示其發生車禍肇事要
    求賠償3萬元，並其看到被告身體黝黑且態度兇惡，一時緊
    張而同意交付被告共5000元，而依當時情形僅有被告與證人
    乙○○2人，且證人乙○○突遭被告指稱車禍肇事，並被告
    當時口氣不佳，證人乙○○一時緊張不查而任憑被告索賠未
    予反駁，亦與一般人於遭指發生車禍，急於自行私下解決，
    避免報警之心態無違，況證人乙○○於翌日即報警，尚難僅
    以證人乙○○未於遭被告攔下索賠時即報警處理，即為被告
    有利之認定。
  (四)末按刑法第339條第1項詐欺罪之成立，以意圖為自己或第三
    人不法之所有，以詐術使人將本人或第三人之物交付為要件
    ；又以恐嚇使人將物交付，有時固亦含有詐欺性質，但與詐
    欺罪之區別，則在有無施用威嚇，使人心生畏懼之情形為斷
    ，最高法院46年臺上字第260號及28年上字第1238號分別著
    有判例可參。經查，證人乙○○於警詢及檢察官偵查中既證
    稱：被告所說受傷的左膝有開過刀的痕跡，被告當時有將左
    膝蓋露出給其看，並且被告有用手指推膝關節部分，其看到
    膝關節內有東西在移動，被告就說是其撞傷他所造成的，其
    因為緊張就把身上所有的錢給被告等語，可見被告並無對被
    害人乙○○施用威嚇，使被害人心生畏懼之行為，自核與恐
    嚇取財之要件不符，而被害人乙○○當時乃因誤信被告甲○
    ○所為上開虛構之詞，致陷於錯誤而交付者無疑。又被告佯
    以發生車禍而要求被害人乙○○給付5000元，顯見其確有為
    自己不法之意圖甚明。綜上所述，被告所辯上情，洵非足取
    。本案事證明確，被告上開犯行，堪以認定，應予依法論科
    。
二、核被告所為，係犯刑法第339條第1項之詐欺取財罪。被告先
    後2次詐欺取財犯行，係利用一被害人與其發生車禍擦撞之
    藉口，反覆密接為之，復侵害同一法益，應論以接續犯之單
    純一罪。查被告前因犯竊盜罪及恐嚇罪，經本院分別判處有
    期徒刑8月、6月後，復經本院裁定應執行有期徒刑1年1月確
    定，與所犯公共危險罪經本院判處罰金2萬5000元易服勞役
    部分，送監併予執行，於94年9月15日縮刑期滿執行完畢，
    有臺灣高等法院被告前案紀錄表1份在卷可憑，其受徒刑執
    行完畢後，5年以內故意再犯本件有期徒刑以上之罪，為累
    犯，應依刑法第47 條第1項之規定加重其刑。爰審酌被告素
    行不佳，不思循合法正當途徑獲得財富，竟以佯稱發生車禍
    事故之方式向他人詐取金錢，嚴重影響社會治安，犯罪後猶
    仍矢口否認犯行，態度不佳，惟念其詐取之金錢僅5000元，
    數額非鉅，及其犯罪動機、手段、生活狀況及智識程度等一
    切情狀，量處如主文所示之刑，並諭知易科罰金之折算標準
    。
據上論斷，應依刑事訴訟法第299條第1項前段，刑法第339條第1
項、第47條第1項，刑法施行法第1條之1，判決如主文。
中    華    民    國    98    年    12    月     3    日
                    刑事第六庭  審判長法  官  林三元
                                      法  官  黃益茂
                                      法  官  戴博誠
以上正本證明與原本無異。
如不服本判決應於收受判決後10日內向本院提出上訴書狀，並應
敘述具體理由；其未敘述上訴理由者，應於上訴期間屆滿後20日
內向本院補提理由書（均須按他造當事人之人數附繕本）「切勿
逕送上級法院」。
                                      書記官  林政佑
中    華    民    國    98    年    12    月     3    日
【附錄論罪科刑法條】
刑法第339條第1項：
意圖為自己或第三人不法之所有，以詐術使人將本人或第三人之
物交付者，處5年以下有期徒刑、拘役或科或併科1千元以下罰金
。


司法院資訊處製作；財團法人民間司法改革基金會備份。
